臺灣新竹地方法院刑事判決　　　　　　 96年度簡上字第112號
上　訴　人　台灣新竹地方法院檢察署檢察官
被　　　告　丁○○
上列被告因過失傷害案件，不服本院簡易庭96年度竹交簡字第54
4號，中華民國96年4月30日第一審簡易判決（聲請簡易判決處刑
案號：96年度調偵字第57號），提起上訴，本院管轄第二審之合
議庭判決如下：
  　主  文
原判決撤銷。
丁○○因過失傷害人，處有期徒刑陸月，如易科罰金，以新臺幣
壹仟元折算壹日；減為有期徒刑月，如易科罰金，以新臺幣壹
仟元折算壹日。
　　事　實
一、丁○○明知飲酒後駕車將導致其注意能力減低、反應能力變
    慢，在此時仍駕車行駛於馬路上，隨時有致他人於死、傷之
    危險，且道路交通安全規則定有於飲酒後呼氣之酒精濃度超
    過每公升含0．25毫克時即不得駕車之規定，竟仍於民國95
    年8月8日晚上6時許，酒後駕駛車牌號碼V8-8322號自用小客
    車自桃園縣平鎮市○○○○○道3號高速公路由北往南方向
    行駛（其所犯酒後駕車公共危險罪，業經本院於95年9月29
    日以95年度竹交簡字第787號刑事簡易判決判處罰金新臺幣
    （下同）54,000元確定），迨於同日晚上7時5分許，行經國
    道3號南向76.1公里處（新竹縣關西鎮路段）之中線車道時
    ，本應注意兩車併行之間隔，隨時採取必要之安全措施，且
    汽車在行駛途中，如欲變換車道時，應讓直行車先行，並保
    持安全距離及間隔。而依當時天候陰，夜間有照明、柏油路
    面濕潤無缺陷或障礙物，視距良好，無不能注意之情事，竟
    因酒醉注意力不集中，致未能確實注意與併行車輛之間隔及
    保持安全距離，貿然自中線車道左偏變換至內側車道，適有
    同向由風整所駕駛車牌號碼ZV-8158號自用小客貨車搭載丙○、戊○○、甲○○及乙○○等人沿內側車道行駛至該處，
    因閃避不及，所駕車輛右側車身遭丁○○駕駛之上述車輛左
    前車頭撞擊，先失控向左擦撞護欄後反彈翻滾至外側車道，
    致丙○受有多處擦挫傷、撕裂傷及左第1趾撕裂傷、戊○○
    受有胸部挫傷及左足跟穿剌傷、甲○○受有臉部擦挫傷及撕
    裂傷1.5公分、乙○○受有頭部外傷及多處擦傷等傷害，丁○○所駕車輛則向左衝撞護欄後停止。丁○○於本件車禍發
    生後，在未被有偵查犯罪職權之機關或公務員查知為犯人前
    ，即主動於內政部警政署國道公路警察局第六警察隊警員到
    場時，表明為肇事者及願受裁判之意。
二、案經丙○、戊○○、甲○○、乙○○（由法定代理人戊○○
    提出告訴）訴由內政部警政署國道公路警察局第六警察隊報
    請臺灣新竹地方法院檢察署檢察官偵查後聲請簡易判決處刑
    。
    理  由
壹、程序部分：
一、按被告以外之人於審判外之言詞或書面陳述，除法律另有規
    定者外，不得作為證據，刑事訴訟法第159條第1項固有明文
    規定。惟被告以外之人於檢察事務官、司法警察官或司法警
    察調查中所為之陳述，與審判中不符時，其先前之陳述具有
    較可信之特別情況，且為證明犯罪事實存否所必要者，得為
    證據；另被告以外之人於審判外之陳述，雖不符刑事訴訟法
    第159條之1至之4之規定，惟經當事人於審判程式同意作為
    證據，法院審酌該言詞陳述或書面陳述作成時之情況，認為
    適當者，亦得為證據，復為同法第159條之2、第159條之5第
    1項所明定。本案證人丙○、戊○○、風整警詢或偵查中之
    陳述，業經被告同意援引作為證據，本院審酌後亦認為適當
    ，故其等於審判外之陳述，自得作為本案之證據。另本案
    認定事實所引用之文書證據、物證等證據，並無證據證明係
    公務員違背法定程式所取得，亦無刑事訴訟法第159條之4之
    顯有不可信之情況與不得作為證據之情形，自應認有證據能
    力，此合先敘明。
貳、實體部分：
一、訊據被告丁○○坦認有於前開時、地，因酒後注意力不集中
    ，駕駛車輛自中線車道欲變換車道切入內側時，未注意應讓
    在內側車道享有優先路權之被害人風整所駕駛之車牌號碼ZV
    -8158號自用小客貨車先行，而與被害人風整所駕駛之上開
    車輛發生碰撞而肇事之事實，核與告訴人丙○、戊○○於警
    詢及偵查中之指訴及證人風整於偵查中之證述相符，並有內
    政部警政署國道公路警察局第六警察隊竹林分隊道路交通事
    故現場圖、調查報告表(一)(二)、舉發違反道路交通管理事件通
    知單、道路交通事故初步分析研判表、臺灣省竹苗區車輛行
    車事故鑑定委員會95年12月25日竹苗鑑950769字第09553046
    33號函附鑑定意見書各1份、敏盛綜合醫院龍潭分院診斷證
    明書4紙及事故現場照片12張附卷可稽（見臺灣新竹地方法
    院檢察署95年度偵字第5793號偵查卷第8至11、20至34、47
    至50頁）。被告雖另辯稱：碰撞時被害人風整也正要駕車向
    右切往中線車道，伊擦撞到被害人風整所駕車輛之右側後端
    ，被害人風整應該也有過失云云。經查：
(一)、告訴人戊○○於警詢中指訴：「肇事前我乘坐由風整所駕駛
    之ZV-8158號車，行經肇事時、地，就見到對方（指被告）
    黑色之自小客車忽然車頭轉向，然後他的車頭撞上我們車子
    右側的車身肇事（當時我們車子為直行狀況），再來就翻車
    了。」等語（見上開偵查卷第18頁），復於本院審理時指訴
    ：「我們並沒有變換車道，我們才剛從中間車道變到內車道
    ，而且前方也沒有其他車輛，沒有理由再變換車道。」等語
    （見本院96年10月11日審判筆錄）；又證人即車牌號碼ZV-8
    158號自用小客貨車駕駛人風整於偵查中證述：「我是當時
    的駕駛者，事故地點是關西休息站南下路口匝道，時間是95
    年8月8日晚上7時許，當時我行駛在高速公路南下的中間車
    道，我變換車道到內側，我有打方向燈，時速約105公里，
    我注視車前狀況，不到1分鐘，等到我看到時，丁○○已經
    撞到了，因為我注意車前狀況，所以我是用我右眼的餘光看
    到被告車子的左前角撞過來，就整個車失控、翻覆了。對方
    有無打方向燈，我不清楚，他的車應該是在我們的車後面，
    被告的車撞到我們車子右前門連接柱子那邊。」、「（你有
    無要切換到中線車道？）沒有，我才剛轉換到內線車道而已
    。」等語（見上開偵查卷第40、41頁），另佐以事故現場照
    片互核以觀（見上開偵查卷第29、31頁），被告所駕車輛撞
    擊後之最終停止位置係車頭左偏在內側車道上，而車牌號碼
    ZV-8 158號自用小客貨車，卻係車頭朝外側護欄併整個車體
    橫越外側車道，設若被害人風整所駕車輛當時有自內側車道
    右偏駛入中線車道，而與被告所駕車輛發生撞擊，則被告之
    車輛應無空間偏入內側車道，再者，被害人風整所駕駛之車
    牌號碼ZV-8158號自用小客貨車，其右側車身第1排與第2排
    座位所連接的柱子下方，有一明顯因撞擊所造成之凹洞，且
    該凹洞上方有清晰的擦痕，而車子的右後側車身，並無明顯
    的撞擊痕跡，依車輛受損情形觀之，告訴人戊○○及證人風
    整指訴被告所駕車輛撞擊被害人風整所駕駛車牌號碼ZV-815
    8號自用小客貨車右側車身中間位置等情，應屬可信，被告
    上開辯解，無足憑採。
(二)、按汽車在行駛途中，不得驟然或任意變換車道，如欲超越前
    車或變換車道時，應先顯示方向燈告知前後車輛，並保持安
    全距離及間隔，方得超越或變換車道；又汽車行駛時，駕駛
    人應注意車前狀況及兩車併行之間隔，並隨時採取必要之安
    全措施；再汽車在同向二車道以上之道路，除應依標誌或標
    線之指示行駛外，並應遵守下列規定：六、變換車道時，應
    讓直行車先行，並注意安全距離；另汽車駕駛人有下列情形
    之一者，不得駕車：二、飲用酒類或其他類似物後其吐氣所
    含酒精濃度超過每公升0. 25毫克或血液中酒精濃度超過百
    分之0.05以上，高速公路及快速道路交通管制規則第11條、
    道路交通安全規則第94條第3項、第98條第1項第6款、第114
    條第1項第2款分別定有明文。查被告明知且本應遵守上述高
    速公路及快速道路交通管制規則及道路交通安全規則之規定
    ，且依案發時雖為夜間、天候陰、路面濕潤，但現場有照明
    設施，柏油路面無缺陷亦無障礙物，視距良好，並無不能注
    意之情事，有前述道路交通事故現場圖、調查報告表(一)(二)及
    現場照片附卷可稽，竟仍於前開時、地酒後駕車，並未注意
    兩車併行之間隔及保持安全距離，貿然變換車道，致撞及風
    整所駕之車輛，造成告訴人等前述之傷害，被告對於本件車
    禍之發生顯有過失，至屬明確。此外，本案經送請竹苗區車
    輛行車事故鑑定委員會鑑定，亦認為：被告酒精濃度過量駕
    駛自小客車，變換車道未讓直行車先行並注意安全距離為肇
    事原因，風整駕駛自小客車措手不及無肇事因素等情，有該
    會上開鑑定意見書可參。再者，本件告訴人等所受傷害確因
    被告之過失行為所致，是被告之過失行為與告訴人之傷害結
    果間，有相當因果關係，堪可認定。從而，本案事證明確，
    被告過失傷害犯行，堪以認定，應予依法論科。
二、核被告丁○○所為，係犯刑法第284條第1項前段之過失傷害
    罪。被告以一過失行為同時導致告訴人丙○、戊○○、甲○○、乙○○等人之傷害，係一行為觸犯四罪名之想像競合犯
    ，應依刑法第55條之規定，從一過失傷害罪處斷。又被告飲
    用酒類後，其吐氣所含酒精濃度超過每公升0.25毫克而駕駛
    自小客車之情，除據其坦認無訛，並經本院依職權調取臺灣
    新竹地方法院檢察署95年度偵字第4550號偵查卷宗查明屬實
    ，所涉公共危險罪嫌，亦經本院以95年度竹交簡字第787號
    刑事簡易判決判處罰金54,000元確定，此有臺灣高等法院被
    告前案紀錄表1份可考，其酒醉駕車，因而致告訴人等受傷
    ，應依道路交通管理處罰條例第86條第1項規定，加重其刑
    。再被告於犯罪未被發覺前，在事故現場等候，於警員到場
    時表明為肇事者而自願接受裁判，為被告所陳明，並有國道
    公路警察局第六警察隊道路交通事故肇事人自首情形紀錄表
    1 份附卷可稽，爰依刑法第62條前段之規定，減輕其刑。前
    述刑之加重減輕，先加後減之。原審認被告犯行事證明確，
    予以論罪科刑，固非無見。惟原審判決漏未審酌：(1)被告為
    酒醉駕車致人受傷，未依道路交通管理處罰條例第86條第1
    項規定加重其刑，容有未洽；(2)被告行為後，中華民國九十
    六年罪犯減刑條例於96年7月4日公布，96年7月16日起施行
    ，本件被告犯罪時間係在95年8月8日，所犯刑法第284條第1
    項前段之過失傷害罪，合於該條例第2條第1項第3款之情形
    ，應依法減其宣告刑2分之1，原審未及審酌減刑事由，自有
    不當。檢察官上訴意旨依告訴人之請求指摘原審未考量道路
    交通管理處罰條例第86條第1項之加重事由，量刑過輕，為
    有理由，且原判決亦有前開(2)可議之處，應由本院予以撤銷
    改判。爰審酌被告本件過失情節重大，導致多名被害人受傷
    ，其中尤有2名年幼之孩童，被害人乙○○（94年12月10日
    生）右眼下方迄今仍留有因本件車禍遭路面柏油烙印的疤痕
    ，猶待將來之美容醫學予以修補，對其幼小心靈造成嚴重之
    傷害，被告雖於原審與被害人等達成和解，有本院96年度竹
    調字第124號調解筆錄1份在卷為憑，惟均未按期履行和解條
    件，僅於本院審理時當庭交付100,000元予告訴人戊○○收
    受（見本院96年10月11日審判筆錄），復於本件肇事後之95
    年11月22日，再度因酒後駕車犯行經臺灣臺中地方法院豐原
    簡易庭以95年度豐交簡字第484號刑事簡易判決判處有期徒
    刑3 月確定，此有臺灣臺中地方法院檢察署檢察官95年度速
    偵字第4470號聲請簡易判決處刑書、臺灣臺中地方法院95年
    度豐交簡字第484號刑事簡易判決及臺灣高等法院被告前案
    紀錄表等存卷可查，顯然未見悔改之意，犯罪後態度難謂良
    好等一切情狀，量處如主文第2項所示之刑，及諭知易科罰
    金之折算標準，並依中華民國九十六年罪犯減刑條例第2條
    第1項第3款之規定，減輕其刑二分之一如主文第2項後段所
    示之刑，及諭知易科罰金之折算標準。
三、據上論斷，應依刑事訴訟法第455條之1第1項、第3項、第36
    9條第1項前段、第364條、第299條第1項前段，刑法第284條
    第1項前段、第55條、第62條前段、第41條第1項前段，道路
    交通管理處罰條例第86條第1項，中華民國九十六年罪犯減
    刑條例第2條第1項第3款、第7條，刑法施行法第1條之1第1
    項、第2項前段，判決如主文。
本案經檢察官葉乃瑋到庭執行職務。
中　　華　　民　　國　　96　　年　　10　　月　　25　　日
                  交通法庭審判長法    官  吳靜怡
                                法    官  楊麗文
                                法    官  蔡欣怡
以上正本證明與原本無異。
不得上訴。
中　　華　　民　　國　　96　　年　　10　　月　　25　　日
                                書 記 官  劉怡芳
附錄本案論罪科刑法條全文：
刑法第284條第1項
因過失傷害人者，處六月以下有期徒刑、拘役或五百元以下罰金
，致重傷者，處一年以下有期徒刑、拘役或四百元以下罰金。
